【裁判字號】    98,交聲,390
【裁判日期】    981125
【裁判案由】    違反道路交通管理處罰條例聲明異議
【裁判全文】
臺灣花蓮地方法院交通事件裁定         98年度交聲字第390號
原處分機關  交通部公路總局臺北區監理所花蓮監理站
異  議  人
即受處分人  甲○○
上列異議人即受處分人因違反道路交通管理處罰條例案件，對於
交通部公路總局臺北區監理所花蓮監理站民國98年11月2 日花監
違字第裁44-P00000000號裁決聲明異議（原舉發案號：花警交字
第P00000000 號舉發違反道路交通管理事件通知單），本院裁定
如下：
    主  文
原處分關於吊扣大貨車普通駕駛執照壹拾貳個月部分撤銷。
上開撤銷部分甲○○吊扣小型車普通駕駛執照壹拾貳個月。
    理  由
一、原處分意旨略以：異議人即受處分人甲○○於民國98年10月
    28日23時16分許，駕駛車牌號碼6475-TP 號自用小客車，行
    經台11線上之太平洋加油站前，為警實施酒精濃度測試，測
    得其吐氣所含酒精濃度每公升達0.40毫克而遭掣單舉發。原
    處分機關爰於98年11月2 日填製花監違字第裁44-P00000000
    號違反道路交通管理事件裁決書，依道路交通管理處罰條例
    第35條第1項第1款、第24條第1項第2款（裁決書漏載第24條
    第1項第2款）規定，裁處異議人新臺幣（下同）19,500元罰
    鍰，吊扣駕駛執照12個月，並施以道路交通安全講習等語。
二、聲明異議意旨略以：異議人該次違規係駕駛自小客車，原處
    分機關即應吊扣自小客車駕照，而非直接吊扣普通大貨車駕
    照，故請求撤銷吊扣普通大貨車駕照之處分，改吊扣自小客
    車駕照云云。
三、經查：
    (一)異議人於98年10月28日23時16分許，駕駛車牌號碼6475-T
      P號自用小客車，行經台11 線上之太平洋加油站前，為花
      蓮縣警察局吉安分局員警實施酒精濃度測試，測得其吐氣
      所含酒精濃度每公升達0.40毫克等情，為異議人所不爭執
      ，並有花蓮縣警察局花警交字第P00000000 號舉發違反道
      路交通管理事件通知單1 紙在卷足憑，此部分事實，洵堪
      認定。
    (二)按94年12月14日修正前道路交通管理處罰條例第68條規定
      「汽車駕駛人，因違反本條例及道路交通安全規則之規定
      ，受吊扣或吊銷駕駛執照處分時，吊扣或吊銷其持有各級
      車類之駕駛執照」，修正後同條文則規定「汽車駕駛人，
      因違反本條例及道路交通安全規則之規定，受吊銷駕駛執
      照處分時，吊銷其持有各級車類之駕駛執照」，查其修正
      過程與修正條文，可知立法者認原條文「汽車駕駛人，因
      違反本條例及道路交通安全規則之規定，受吊扣或吊銷駕
      駛執照處分時，受吊扣或吊銷其持有各級車類之駕駛執照
      」之規定，將違規駕駛人所持有之各級車類駕駛執照一併
      吊扣或吊銷，失之過酷，對於人民工作與生活影響過鉅，
      有違比例原則，經與交通部協商後，乃將其中「受吊扣處
      分者，吊扣其持有各級車類之駕駛執照」部分規定刪除。
      是爾後駕駛人違反道路交通管理處罰條例第35條第1項第1
      款之規定而應受吊扣駕駛執照之處分時，應依修正後同法
      第68條規定，參酌其修正之立法意旨，僅得吊扣違規當時
      駕駛車類之駕駛執照。且酒醉駕車行為係屬製造法所不容
      之風險，雖由風險製造之角度觀之，不因駕駛車輛種類不
      同而有差別，但從風險實現之角度觀之，酒醉駕駛車類不
      同，其對交通安全衍生之實害結果，自會有所差異，進一
      步言，駕駛人酒後駕駛機器腳踏車或自用小客車或大貨車
      ，雖同為酒後駕車之違規行為，但因車輛種類不同，車輛
      失控後所能造成之危害亦有差異，自不能等量齊觀。準此
      ，若駕駛人駕駛較低等級之車類而酒醉駕車，原處分機關
      不問其實害結果，一律吊扣駕駛人所持有之各類駕照，即
      有違反「相同事件相同處理，不同事件不同處理」之平等
      原則，臺灣高等法院暨所屬法院97年法律座談會刑事類提
      案第40號討論暨審查意見足資參照。揆上開說明，駕駛人
      有道路交通管理處罰條例第35條第1項第1款所規定之違規
      行為而須吊扣駕駛執照時，應視駕駛人違規之時駕駛之車
      輛類型，以定應吊扣之駕照類型，易言之，僅能吊扣行為
      人違規當時所駕車輛之駕駛執照，不得一概吊扣駕駛人所
      持有之各級車類駕駛執照，方與修正後道路交通管理處罰
      條例第68條規定、其立法旨趣、前揭臺灣高等法院暨所屬
      法院97年法律座談會之研討結果及行政依法行政原則相符
      。
    (三)再者，駕駛人取得高一級車類之駕駛資格者，應換發駕駛
      執照，道路交通安全規則第61條定有明文，雖依道路交通
      安全規則第53條、道路交通管理處罰條例第21條、第21條
      之1、第22 條就駕駛執照分類情形，並無所謂一人一照之
      情形，然擁有高一級駕駛資格者，得駕駛較低一級之車輛
      ，乃是不爭事實，故本件異議人為領有職業聯結車駕駛執
      照之駕駛人，其仍可以駕駛自用小客車，屬多照合一之性
      質，依法有據，原處分機關不應謂無較低一級之駕駛執照
      可供吊扣，逕將相對人所持之各類駕駛執照並予吊扣，而
      應裁處吊扣駕駛執照之範圍，方為適法。況且，限制人民
      權利之行政處分均應有法律授權依據，此乃行政程序法、
      行政罰法第4 條明定，於本案情形，因立法者已透過道路
      交通管理處罰條例第68條之修正，明示於行為人違法應吊
      扣駕照情形，不得一併吊扣其持有之不同級車種駕駛執照
      ，行政機關即便認為上開立法方式違誤，亦不可能為達處
      罰人民之目的，於個案中自行糾正立法者之判斷，否則無
      異允許行政機關可違反立法者明示之意思，創設處罰人民
      之依據，此並非民主法治國國家賴以存立之法律保留、權
      力分立原則所許。準此，原處分機關如認為不予吊扣駕駛
      執照，將使異議人駕駛人持高等級之駕駛資格憑證駕駛較
      低等級車輛時，有無需受吊扣駕駛執照處罰之不合理結果
      ，此仍屬立法政策之範疇，應由交通主管機關儘速循立法
      途徑解決，或檢討現行駕駛證照管理制度以契合上開法規
      ，而非本院可自行解釋並違反法律規範之意涵而為適用，
      併予說明。
四、綜上所述，本件原處分機關對異議人裁處吊扣大貨車普通駕
    駛執照12個月之部分，原處分機關漏未審酌「吊扣駕駛執照
    」之規範目的，而以異議人駕駛所依憑之大貨車普通駕駛執
    照作為吊扣駕照之處分對象，於法容有違誤，異議人對此部
    分聲明異議亦有理由，應由本院將此部分之處分撤銷，改諭
    知此部分為吊扣異議人小型車普通駕駛執照12月。至原處分
    另裁處罰鍰及施以道安講習之部分，於法並無不合，併予敘
    明。
五、據上論斷，應依道路交通案件處理辦法第20條前段，裁定如
    主文。
中    華    民    國    98    年    11    月    25    日
                  交通法庭      法  官  魏俊明
上列正本證明與原本無異。
如對本裁定不服，應於送達後5 日內，向本院提出抗告狀（應抄
附繕本）。
中    華    民    國    98    年    11    月    26    日
                                書記官


司法院資訊處製作；財團法人民間司法改革基金會備份。
